【裁判字號】    92,台非,371
【裁判日期】    921030
【裁判案由】    違反家庭暴力防治法之傷害
【裁判全文】
最高法院刑事判決                                九十二年度台非字第三七一號
    上  訴  人  最高法院檢察署檢察總長
    被      告  甲○○
右上訴人因被告違反家庭暴力防治法之傷害案件，對於台灣雲林地方法院中華民國九
十二年七月二十八日第二審確定判決（九十二年度簡上字第四五號，聲請簡易判決處
刑案號：台灣雲林地方法院檢察署九十一年度偵字第四四五七號），認為違法，提起
非常上訴，本院判決如左：
    主  文
原判決關於違背法令之部分撤銷。
    理  由
非常上訴理由稱：「按判決不適用法則，為違背法令，刑事訴訟法第三百七十八條定
有明文。而犯家庭暴力罪受緩刑宣告者，在緩刑期內應付保護管束，為家庭暴力防治
法第三十條第一項所明定。又，有罪之判決書，諭知保安處分者，應於主文內載明其
處分及期間，刑事訴訟法第三百零九條第六款亦有明文。經查本件判決認被告甲○○
傷害其配偶許素梅之行為，屬家庭暴力防治法第二條第二項之家庭暴力罪，且於主文
諭知緩刑，惟未依上揭規定，併諭知保安處分，有判決不適用法則之違背法令。案經
確定，攸關法律之正確適用，合依刑事訴訟法第四百四十一條、第四百四十三條提起
非常上訴，以資糾正。」等語。
本院按判決不適用法則或適用不當者，為違背法令。刑事訴訟法第三百七十八條定有
明文。又犯家庭暴力罪或違反保護令罪而受緩刑之宣告者，在緩刑期內應付保護管束
；而所稱家庭暴力罪者，謂家庭成員間故意實施家庭暴力行為而成立其他法律所規定
之犯罪，家庭暴力防治法第三十條第一項、第二條第二項分別定有明文。本件原判決
認定被告甲○○是許素梅的配偶，是家庭暴力防治法第三條第一款所稱的家庭成員，
於民國九十一年九月五日下午三時左右，在雲林縣虎尾鎮○○里○○路○段三六九號
台灣銀行前的馬路旁，因細故而和許素梅爭吵，竟基於傷害人身體的犯意，空手打許
素梅臉部兩下，導致許素梅上唇撕裂傷一公分〤０‧五公分等情。因而維持第一審論
處被告傷害人之身體，處拘役參拾日，如易科罰金，以參佰元折算壹日之判決，駁回
被告在第二審之上訴，另宣告緩刑貳年。查被告所犯刑法第二百七十七條第一項之傷
害罪，係屬家庭暴力防治法第二條第二項所稱之家庭暴力罪，既受緩刑之宣告，依同
法第三十條第一項規定在緩刑期內應付保護管束。乃原判決竟未宣告被告在緩刑期內
應付保護管束，揆諸前開說明，自有不適用法則之違背法令。案經確定，非常上訴意
旨執以指摘，為有理由。惟原判決尚非不利於被告，應由本院僅將原判決關於違背法
令之部分撤銷，以資糾正。
據上論結，應依刑事訴訟法第四百四十七條第一項第一款前段，判決如主文。
中      華      民      國    九十二    年      十      月     三十     日
                              最高法院刑事第九庭
                                  審判長法官  陳  炳  煌
                                        法官  陳  正  庸
                                        法官  韓  金  秀
                                        法官  吳  信  銘
                                        法官  徐  文  亮
      右正本證明與原本無異
                                              書  記  官
中      華      民      國    九十二    年     十一     月      六      日


司法院資訊處製作；財團法人民間司法改革基金會備份。
